臺灣桃園地方法院刑事判決　　　　　　　　　　　　　九十年度交易字第四五四號
　　公　訴　人　臺灣桃園地方法院檢察署檢察官
　　被　　　告　甲○○
右列被告因過失傷害案件，經檢察官提起公訴（九十年度偵續一字第一號），本院判
決如左：
    主  文
甲○○因過失傷害人，處拘役參拾日，如易科罰金，以參佰元折算壹日。
    事  實
一、甲○○於民國八十七年十二月二十日下午，駕駛其所有車牌號碼ＡＩ—七０四五
    號自用小客車，沿桃園縣楊梅鎮○○路○段，由埔心往新屋方向行駛，於同日下
    午四時五十分許，行經幼獅路二段職訓中心附近時，原應注意汽車行進中駕駛人
    應注意車前狀況，隨時採取必要之閃避、煞停安全措施，而依當時天候雨、日間
    天然光線、直路、路面狀態濕潤、無缺陷、無障礙物、視距良好且雙向均無其他
    車輛，又無不能注意之情形，竟疏未注意，雖於十幾公尺前即發現乙○○騎乘機
    車搖搖晃晃，且漸漸從對向外側車道往內側車道甚至欲跨越車道行駛，仍僅以煞
  車、鳴按喇叭之方式警告乙○○，並繼續向前行駛，迨乙○○因無照駕駛技術不
    純熟，驟聞甲○○鳴按喇叭，而於職訓中心前之劃有行車分向線路段，非因超車
    違規駛入來車即甲○○之車道內，甲○○因不及煞車、閃避，致其所駕自小客車
    之左前車燈與乙○○所駕駛之重型機車對撞，致乙○○倒地因而受有左脛骨粉碎
    骨折並軟組織缺損、左髖臼骨折、左股骨骨折、左大腿皮膚缺損、腹部鈍傷、顏
    面裂傷、左手橈骨骨折等傷害。甲○○於事故發生後，偵查機關尚不知孰為犯罪
    嫌疑人時，即於現場向處理警員丙○○表示為其駕車肇事，而自首接受裁判，始
    查知上情。
二、案經甲○○自首及乙○○訴由桃園縣警察局楊梅分局報告臺灣桃園地方法院檢察
    署檢察官偵查起訴。
    理  由
一、訊據被告甲○○固坦承曾於右揭時地駕車行經上開肇事地點，並與告訴人乙○○
    發生碰撞，致乙○○受有右揭傷害等情不諱。惟矢口否認涉有過失傷害犯行，辯
    稱：伊發現乙○○後，已經減速並鳴按喇叭，但是乙○○仍然往伊之車道騎過來
    ，等到發現乙○○闖進伊車道時，就已經來不及閃避，伊無過失云云。（一）經
    查：被告於行經上開路段時，因告訴人乙○○無故騎車駛入來車即被告車道，致
    發生本件事故一節，業據被告自警訊至本院調查、審理時均陳稱不諱，核與證人
    即現場處理員警丙○○於檢察官偵訊時證稱：「（問：二車撞擊點之位置？）看
    撞擊點是以散落物為認定基準，散落物是落在汽車的車道，我所謂之撞擊點在中
    央，是指汽車車道。」等語相符（九十年度偵續一字第一號卷第十五頁背面參照
    ），並有桃園縣警察局道路交通事故調查報告表一紙及現場照片四紙、車損照片
    四紙附卷可稽（八十九年度偵續字第一二三號卷第十五頁、第十六頁、第三十頁
    參照），衡之該調查報告表上所繪製之散落物分佈圖及照片上所示之散落物，均
    係在該路段埔心往新屋方向，亦即被告行車方向，是撞擊地點係在被告行車車道
    應屬無疑，上情足信為真實。雖告訴人陳稱發生事故地點係在分向線處，並非在
    對向即被告車道內，惟告訴人之前開指陳既與卷內相關事證不符，則其陳稱尚難
    認為真實。又查：被告於與告訴人相距約十餘公尺時，即發現告訴人行車不穩，
    並於距離其一、二個車身時，發覺告訴人跨越分向線逆向行駛，惟被告僅減慢車
    速並鳴按喇叭，並未採取任何閃避措施等情，業據被告於檢察官偵訊及本院調查
    時供承不諱，核與告訴人於警訊及檢察官偵訊時指訴：因聽聞喇叭聲心情緊張所
    以往分向線方向行駛等語相符（八十八年度偵字第八七三五號卷第十九頁背面、
    第二十頁，八十九年度偵續字第一二三號卷第十頁、第十一頁參照），上情堪信
    為真實。而告訴人因本件事故致其受有左脛骨粉碎骨折並軟組織缺損、左髖臼骨
    折、左股骨骨折、左大腿皮膚缺損、腹部鈍傷、顏面裂傷、左手橈骨骨折等傷害
    之情，為被告所不否認，並有長庚紀念醫院八十八年一月二十九日診斷證明書一
    紙在卷可按（八十九年度偵續字第一二三號卷第十四頁參照），堪信為真實。（
    二）按汽車行駛時，駕駛人應注意車前狀況，並隨時採取必要之安全措施，道路
    交通安全規則第九十四條第三項著有明文。本件被告於上開時、地駕駛小客車自
    應遵守上開規定，而參之當時天候雨、日間天然光線、直路、路面狀態濕潤、無
    缺陷、無障礙物、視距良好且雙向均無其他車輛之行駛狀況，此據被告自承並有
    桃園縣警察局道路交通事故調查報告表一紙在卷可憑，而無不能注意之情形，其
    竟疏未注意，雖於十幾公尺前即發現乙○○騎乘機車往其車道駛來，卻僅採取煞
    車、鳴按喇叭之方式，而未能採取最立即之閃避措施，致發生本件事故，被告就
    本件事故之發生顯有過失。雖被告辯稱伊已煞車及鳴按喇叭，故已採取必要之安
    全措施，等到後來發現告訴人闖入其車道時，即已無法閃避云云，且經檢察官將
    本件事故發生之原因送請臺灣省桃園縣區車輛行車事故鑑定委員會及臺灣省車輛
    行車事故覆議鑑定委員會，該二委員會分別出具之意見亦為：「乙○○無照駕駛
    重機車侵入對向來車道」；「一、乙○○雨天無照駕駛重機車超速行駛，且駛入
    對向來車道，為肇事原因。二、甲○○無肇事因素。」，此有該二委員會分別出
    具之八十九年三月二十七日八九府車鑑桃字第二五四號鑑定意見書及八十九年十
    一月一日府覆議字第八九一七三一號函在卷可稽（附於八十九年度偵續字第三號
    第十六頁、八十九年度偵續字第一二三號卷第三十三頁參照）。惟查：被告雖係
    在其車道內行駛，惟兩車相撞位置係在被告之左前車燈處一節，有被告車損照片
    四紙在卷可稽（附於八十九年度偵續字第一二三號卷第三十頁參照），則依該相
    撞位置及被告於檢察官八十九年九月二十日偵訊時供承：他（即告訴人）越過中
    心線，離我一、二個車身等語，且據其所述看見告訴人時仍有約十餘公尺，並於
    檢察官九十年八月二日偵訊及本院調查、審理時均陳稱發現乙○○機車向中心線
    騎時，其同向車道前後方均無任何機車或小客車等語觀之，其既有充足時間得以
    減速及鳴按喇叭，即應認亦有足夠之時間能夠同時實施閃避措施，其辯稱來不及
    閃避云云，尚難認有據。再雖被告不斷辯稱其已煞車並按喇叭即無過失云云，惟
    按隨時注意車前狀況，不僅需得保持可隨時煞停狀態且需能隨時採取必要之閃避
    措施，倘被告確曾依其當時狀況為適當閃避，仍無法避免此件車禍之發生，當不
    能認被告仍須就本件事故負過失責任，惟本件雙方二台車相撞點即在中間線附近
    ，且撞擊位置是在左前車燈，僅需被告略做閃避措施，即得避免本件車禍之發生
    至明，是被告於得採取閃避措施之情況下，未採取任何閃避措施，即有過失，其
    仍執詞辯稱來不及閃避，且無過失云云，顯係卸責之詞，不足採信。而前開二鑑
    定委員會所出具之鑑定意見，雖亦認本件事故之發生，係因告訴人無照駕駛及闖
    入來車車道等情，惟經本院調查、審理結果，認被告事故之發生，雖主要係因告
    訴人之過失行為所致，惟被告亦難脫未採取必要閃避措施之責，則本院就事故過
    失之認定並不受該鑑定結果拘束，附此敘明。是被告就本件事故之發生，仍應負
    過失責任至明。而被告之過失行為與告訴人乙○○傷害間亦有因果關係，本件事
    證明確，被告犯行足堪認定，應予依法論科。雖告訴人未依規定無照駕駛機車且
    在劃有行車分向線之路段，非因超車違規駛入來車車道內，亦有過失，惟不影響
    被告罪責之成立，併此敘明。
二、核被告所為，係犯刑法第二百八十四條第一項前段之過失致傷害罪。其於偵查機
    關尚不知孰為犯人之前，而於警員到場處理時主動表示其為肇事者，業據證人丙○○於本院九十年十一月十六日調查時到庭證述：「‧‧‧，甲○○就告訴我當
    時發生撞擊的經過，而我邊聽邊做那些現場圖，整個事件發生經過都是甲○○告
    訴我的。」等語綦詳（當日筆錄參照），且被告復於事後接受本院之審理，已符
    合刑法第六十二條前段自首規定之要件，應依該規定減輕其刑。查被告行為後，
    關於易科罰金之折算標準，刑法第四十一條業於九十年一月十日經修正公布，並
    於同年月十二日生效，易科罰金之適用範圍擴大為最重本刑五年以下有期徒刑之
    罪，並明定併合處罰之數罪，如各罪均得易科罰金者，其應執行之刑逾六月時，
    亦得適用之，是被告行為後法律已有變更，應依刑法第二條第一項前段之規定，
    適用裁判時即修正後之刑法第四十一條第一項前段，附此敘明。爰審酌被告前未
    曾受有期徒刑以上刑之宣告，此有臺灣高等法院被告全國前案紀錄表存卷可按，
    素行良好，本件事故過失程度低，告訴人亦與有過失，及告訴人傷勢嚴重等一切
    情狀，量處如主文所示之刑，並諭知易科罰金之折算標準。
據上論斷，應依刑事訴訟法第二百九十九條第一項前段，刑法第二條第一項前段、第
二百八十四條第一項前段、第六十二條前段、修正後第四十一條第一項前段，罰金罰
鍰提高標準條例第一條前段、第二條，判決如主文。
本案經檢察官楊挺宏到庭執行職務
中      華      民      國    九十一    年      一      月      二      日
                                  臺灣桃園地方法院交通法庭
                                      審判長法  官  周 政 達
                                            法  官  潘 進 順
                                            法  官  簡 婉 倫
右正本證明與原本無異。
如不服本判決，應於判決送達後十日內向本院提出上訴狀( 應附繕本 )，上訴於
臺灣高等法院。
                                            書記官王 泰 元
中      華      民      國     九十一    年     一      月      四      日
附錄本件論罪科刑法條
刑法第二百八十四條
因過失傷害人者，處六月以下有期徒刑、拘役或五百元以下罰金，致重傷
者，處一年以下有期徒刑、拘役或五百元以下罰金。
從事業務之人，因業務上之過失傷害人者，處一年以下有期徒刑、拘役或
一千元以下罰金，致重傷者，處三年以下有期徒刑、拘役或二千元以下罰
金。
